【裁判字號】    89,訴,123
【裁判日期】    890215
【裁判案由】    妨害自由
【裁判全文】
臺灣臺中地方法院刑事判決                          八十九年度訴字第一二三號
    公  訴  人  臺灣臺中地方法院檢察署檢察官
    被      告  甲○○
                丙○○
                乙○○
右列被告因妨害自由案件，經檢察官提起公訴（八十八年度偵字第二四○八一號），
本院判決如左：
    主  文
甲○○、丙○○共同以非法方法，剝奪人之行動自由，各均處有期徒刑陸月。
乙○○共同以非法方法，剝奪人之行動自由，累犯，處有期徒刑捌月。
    事  實
一、甲○○因其弟李盈霖所有之車牌號碼ＣＪ─六八○一號自用小客車遺失，曾於民
    國八十八年十一月底支付新台幣（下同）十一萬元酬金請丁○○介紹某姓名年籍
    不詳之陳先生幫忙找回失車，惟迄無結果，甲○○遂因此懷疑丁○○將該十一萬
    元之酬金侵吞入己而未轉交予陳先生，而夥同丙○○及另一姓名年籍不詳綽號阿
    勇之成年男子，共同基於剝奪人之行動自由之犯意聯絡，於民國八十八年十二月
    七日十九時許，在臺中市○○路、福星路口附近，共同將甫自該處附近小吃店步
    行外出之丁○○押上丁○○女友倪嘉鳳所有由丁○○駕駛之車牌號碼Ｖ６─四四
    二七號號自用小客車，並由丙○○駕駛上開車牌號碼Ｖ６─四四二七號號自用小
    客車，阿勇則與甲○○押住丁○○坐於車後座，三人共同剝奪丁○○之行動自由
    ，車行至臺中榮民總醫院時，乙○○（曾違反肅清煙毒條例罪，經本院判處有期
    徒刑三年二月，甫於八十七年二月一日執行完畢），亦基於共同之剝奪人之行動
    自由之犯意聯絡，加入甲○○、丙○○、阿勇三人，上車坐於前座，共同剝奪丁○○之行動自由，且甲○○、丙○○、乙○○及阿勇四人均共同基於傷害之犯意
    ，分別以拳頭毆打丁○○，並將上開自用小客車開往大肚山，俟車行至大肚山後
    ，甲○○、丙○○、乙○○及阿勇四人又共同以拳頭毆打丁○○，使丁○○因甲○○、丙○○、乙○○及阿勇四人之毆打而受有口腔潰傷及裂傷、背部擦傷等傷
    害，同時由甲○○命丁○○交還該十一萬元之酬金，丁○○不得已乃打電話請其
    女友倪嘉鳳帶身分證、行車執照，前往臺中縣大雅鄉○○路○段二七九之十一號
    啟揚當舖，將倪嘉鳳所有車牌號碼Ｖ６─四四二七號自用小客車典當十萬元，扣
    除利息及交通違規罰金，實拿八萬四千元後交付甲○○，甲○○、丙○○、乙○○及阿勇等人取得款項後，始將丁○○釋放。嗣經丁○○報警後，由警循線查獲
    。
二、案經丁○○訴請臺中市警察局第三分局移送臺灣臺中地方法院檢察署檢察官偵查
    起訴。
    理  由
一、訊據被告甲○○、丙○○二人均坦承右揭共同妨害自由及傷害犯行不諱，核與被
    害人丁○○及證人倪嘉鳳指述情節相符，復有丁○○出具之驗傷診斷書一份在卷
    可稽，被告甲○○、丙○○二人右揭犯行，均堪認定。訊據被告乙○○固坦承有
    與甲○○、丙○○、阿勇等人及丁○○一起前往大肚山，惟矢口否認涉有何妨害
    自由及傷害犯行，辯稱：伊只有跟他們一起前往大肚山，並未毆打丁○○云云，
    惟查：被害人丁○○業於警訊及偵查中明指稱甲○○、丙○○、乙○○、阿勇四
    人均有毆打他，同時遭甲○○、丙○○、阿勇、乙○○等人共同押往大肚山等語
    ，且有卷附驗傷診斷書一紙在卷可稽，而同案被告甲○○亦於警訊時供稱：「‧
    ‧‧我們四人都用拳頭毆打劉某（指丁○○）‧‧‧由丙○○駕駛被害人所有之
    Ｖ６─四四二七號白色福特自小客車、乙○○坐前座、我與阿勇押著丁○○坐後
    座‧‧‧」（詳偵查卷第十三項），且丙○○及乙○○於本院八十九年一月十一
    日調查時亦均不諱言，有拉扯被害人丁○○，從而被告乙○○辯稱：未有傷害丁○○及妨害丁○○之行動自由云云，顯係卸責之詞毫無足採，被告乙○○顯有傷
    害丁○○剝奪丁○○之行動自由，應臻明確，被告乙○○右揭犯行，洵堪認定。
二、核被告甲○○、丙○○、乙○○三人所為，均係犯刑法第三百零二條第一項之剝
    奪人之行動自由罪及刑法第二百七十七條第一項之普通傷害罪。甲○○、丙○○
    、乙○○三人所犯上開剝奪人之行動自由罪及普通傷害罪間有方法與結果之牽連
    關係，為牽連犯，應依刑法第五十五條後段從一重之剝奪人之行動自由罪處斷。
    又甲○○、丙○○、乙○○與阿勇之成年男子四人間就上開剝奪人之行動自由與
    犯行及普通傷害犯行間，有犯意聯絡及行為分擔，均為共同正犯。另乙○○曾違
    反肅清煙毒條例罪，經本院判處有期徒刑三年二月，甫於八十七年二月一日執行
    完畢，有臺灣臺中地方法院檢察署刑案資料查註紀錄表及本院被告全國前案紀錄
    表各一份在卷可稽，五年以內再犯本件有期徒刑以上之罪，為累犯，依刑法第四
    十七條規定加重其刑。爰審酌被告甲○○、丙○○二人以強押被害人丁○○並共
    同毆打被害人之方式，逼迫被害人還清尋車款，惡性非輕，量刑本不宜從輕，惟
    被告甲○○、丙○○二人於事後均坦承犯行，頗表悔意，且其犯罪動機，僅係為
    十一萬元之尋車費，動機單純，並被害人丁○○所受之傷勢為口腔潰傷及裂傷、
    背部擦傷等傷害，量處如主文所示之刑。審酌被告乙○○與甲○○、丙○○三人
    共同強押被害人並共同毆打被害人，逼迫被害人還清尋車款，惡性非輕，且事後
    仍未能坦承犯行，並其犯罪動機，係為甲○○追討十一萬元之尋車費，動機單純
    ，並被害人丁○○所受之傷勢為口腔潰傷及裂傷、背部擦傷等傷害，量處如主文
    所示之刑，藉資懲儆。
據上論結，應依刑事訴訟法第二百九十九條第一項前段、刑法第二十八條、第三百零
二條第一項、第二百七十七條第一項、第五十五條、第四十七條、罰金罰鍰提高標準
條例第一條前段，判決如主文。
中      華        民        國    八十九   年  二    月    十五      日
                                臺灣臺中地方法院刑事第四庭
                                  法  官  胡  忠  文
右正本證明與原本無異。
如不服本判決，應於判決送達後十日內向本院提出上訴狀（應附繕本），上訴於臺灣
高等法院臺中分院。
                                  書記官
中      華        民        國    八十九   年  二    月    十五      日
刑法第三百零二條
私行拘禁或以其他非法方法，剝奪人之行動自由者，處五年以下有期徒刑、拘役或三
百元以下罰金。
因而致人於死者，處無期徒刑或七年以上有期徒刑，致重傷者，處三年以上十年以下
有期徒刑。
第一項之未遂犯罰之。
刑法第二百七十七條
傷害人之身體或健康者，處三年以下有期徒刑、拘役或一千元以下罰金。
犯前項之罪因而致人於死者，處無期徒或七年以上有期徒刑，致重傷者，處三年以上
十年以下有期徒刑。


司法院資訊處製作；財團法人民間司法改革基金會備份。
